【裁判字號】    97,消債清,42
【裁判日期】    980119
【裁判案由】    清算事件
【裁判全文】
臺灣臺南地方法院民事裁定            97年度消債清字第42號
聲  請  人
即  債務人  甲○○
                      之6
上列當事人因消費者債務清理事件聲請清算，本院裁定如下：
    主  文
聲請人甲○○自中華民國九十八年一月十九日十七時起開始清算
程序。
    理  由
一、聲請意旨略以：聲請人甲○○任職於良信清潔有限公司，每
    月薪資所得為新臺幣（下同）一萬八千元，此外無其他財產
    及收入，然累計債務總金額達一百七十萬零二百六十四元，
    前曾依中華民國銀行公會會員辦理消費金融案件無擔保債務
    協商機制，於民國九十五年五月二日與中國信託商業銀行等
    債權金融機構成立協商，每月應繳一萬四千七百零四元，惟
    聲請人每月薪資扣除上開協商款項後，不足維持基本生活，
    致使繼續履行協商內容有重大困難而悔諾，非聲請人主觀惡
    意不履行協議，而係客觀上確有不可歸責於聲請人之事由。
    又聲請人無擔保或無優先權之債務總額未逾一千二百萬元，
    復未經法院裁定開始更生程序或宣告破產，爰依消費者債務
    清理條例（下稱債清條例）之規定向鈞院聲請清算等語。
二、按債務人不能清償債務或有不能清償之虞者，得依本條例所
    定更生或清算程序，清理其債務；債務人與金融機構協商成
    立者，不得聲請更生或清算，但因不可歸責於己之事由，致
    履行顯有重大困難者，不在此限，債清條例第三條、第一百
    五十一條第一項及第五項分別定有明文。經查：
  (一)聲請人無擔保或無優先權之債務總額未逾一千二百萬元，有
    財團法人金融聯合徵信中心之當事人綜合信用報告回覆書、
    中國信託商業銀行、華南商業銀行、臺灣新光銀行、遠東國
    際商業銀行、萬泰商業銀行、台新國際商業銀行、友邦國際
    信用卡股份有限公司函覆資料在卷可稽；且聲請人前未曾經
    法院宣告更生程序或宣告破產、未曾依消債條例或破產法之
    規定而受刑之宣告等情，亦有本院民事紀錄科查詢表、臺灣
    高等法院被告前案紀錄表在卷可憑。
  (二)聲請人主張其僅係一般消費者，並未從事營業活動，及其之
    財產、收入狀況、前與各債權金融機構成立協商等情，業據
    其提出債權人及債務人清冊、財產及收入狀況說明書、在職
    證明書影本、郵局帳戶存摺影本、協議書及無擔保債務還款
    計劃影本、財政部臺灣省南區國稅局九十五年、九十六年度
    綜合所得稅各類所得資料清單影本為證，且經本院調取聲請
    人之勞健保資料、稅務電子閘門財產所得調件明細表，並函
    詢其任職之良信清潔股份有限公司及各債權金融機構查核屬
    實。
  (三)依內政部所公布臺灣省最近一年平均每人消費支出（包括食
    品費、衣著鞋襪費、房租水電費、家居管理費、醫療保健費
    、交通通訊費、娛樂教育費及雜項支出）百分之六十所訂定
    公告之九十八年度臺灣省低收入戶最低生活費用，每人每月
    為九千六百六十元，而聲請人每月收入扣除此最低生活必要
    費用後，已無法繼續履行上開協商條件，堪認聲請人以其目
    前資力，確已達不能清償債務或有不能清償之虞之程度。
  (四)聲請人雖曾於債清條例施行前，與各債權金融機構就無擔保
    債務成立協商，然當時聲請人即僅切結每月收入為一萬元，
    有聲請人之收入證明切結書影本在卷可參，其此時收入亦僅
    如前所述；又聲請人因罹患肝癌，領有重大傷病免自行部分
    負擔證明卡，有效期限至九十八年十二月十六日止，亦有中
    央健康保險局全民健康保險證明卡影本附卷為憑，顯無法期
    待其能勉力、超時工作以償債，可見其主張因不可歸責於己
    之事由，致履行協商顯有重大困難，亦非無據。
三、綜上所述，聲請人僅係一般消費者，並未從事營業活動，其
    已達不能清償債務或有不能清償之虞之程度，前雖曾與各債
    權金融機構成立協商，但因不可歸責於己之事由，致履行協
    商條件顯有重大困難，且未經法院裁定開始更生程序或宣告
    破產，此外，復查無債清條例第六條第三項、第八條、第四
    十六條或第八十二條第二項各款所定應駁回清算聲請之事由
    存在，本件聲請清算，應屬有據，爰裁定如主文。
中    華    民    國    98    年    1     月    19    日
                  民事第二庭  法  官  陳賢德
以上正本證明與原本無異。
本件不得抗告。
本裁定已於九十八年一月十九日十七時公告。
                              書記官  張晶瑩
中    華    民    國    98    年    1     月    19    日


司法院資訊處製作；財團法人民間司法改革基金會備份。
